臺灣臺北地方法院刑事判決
111年度重訴字第10號
公  訴  人  臺灣臺北地方檢察署檢察官
被      告  張丘豫


選任辯護人  錢美華律師
被      告  朱崇瑋




指定辯護人  黃健淋律師
上列被告等因違反毒品危害防制條例案件，經檢察官提起公訴 
（111年度偵字第8984、8985、10908號），本院判決如下：
    主  文
乙○○共同運輸第二級毒品，處有期徒刑叁年拾月。
甲○○共同運輸第二級毒品，處有期徒刑伍年捌月。
扣案如附表一所示之物沒收銷燬之，扣案如附表二所示之物均沒
收。
    事  實
一、乙○○及甲○○均明知大麻屬毒品危害防制條例第2條第2項第2款
    所定之第二級毒品，並為行政院依懲治走私條例第2條第3項公
    告之「管制物品管制品項及管制方式」第1項第3款所列管制
    進出口物品，未經許可不得非法運輸進入我國境內。竟與位
    在香港地區的友人「曾海鋒」（綽號MAX，真實年籍不詳，
    但無證據證明未滿18歲，下逕稱曾海鋒）共同基於運輸、私
    運第二級毒品大麻之犯意聯絡，於民國111年1月間推由甲○○
    以附表二編號㈢所示手機（下或稱甲○○手機）聯繫曾海鋒，
    委其洽購第二級毒品大麻後運輸私運至臺灣地區；並以乙○○
    （英文拼音「Zhang,Qiu-Yu」）、門牌號碼臺南市○○區○○00
    0○00號居所為收件人、收件處，附表二編號㈡手機（下或稱
    乙○○手機）為聯繫收貨事宜工具。曾海鋒便於111年2月26日
    ，將附表一所示第二級毒品大麻（下或稱本案毒品），以附
    表二編號㈠所示之物披覆、遮掩、包裝，而利用加拿大不知
    情之物流業者自該國起運至臺灣地區，並約明運輸成功，乙
    ○○、甲○○各可得相當之報酬。嗣前述第二級毒品大麻於111
    年3月14日運抵臺灣地區，在址設臺北市○○區○○路0段00號2
    樓財政部關務署臺北關松山分關檢查時遭查獲並通知警方處
    理。警方人員請快遞人員撥打乙○○手機聯繫送收貨事宜，乙
    ○○不知犯行曝光，於111年3月15日下午2時46分許，在臺南
    市○○區○○000○00號（下或稱乙○○家）出面簽收時，遭當場逮
    捕、扣得附表一、附表二編號㈠所示之物與乙○○手機。並循
    線查獲甲○○，復於甲○○門牌號碼新北市○○區○○路0段0巷00號
    11樓住處（下或稱甲○○家）起出甲○○手機、附表三所示和本
    案運輸毒品無涉的第二級毒品大麻一包及其餘與本案無涉的
    手機等物。
二、案經內政部警政署刑事警察局及臺南市政府警察局刑事警察
    大隊移送臺灣臺北地方檢察署檢察官偵查起訴。
    理  由
壹、程序方面：
一、按「案件由犯罪地或被告之住所、居所或所在地之法院管轄
    。」刑事訴訟法第5條第1項定有明文。所謂犯罪地，包含結
    果地在內。而運輸之目的地與過程必經之處，均為犯罪結果
    地。既然運輸本案毒品，必須經本院轄區內之臺北市○○區○○
    路0段00號2樓財政部關務署臺北關松山分關通關，且亦在該
    處遭到查獲。本院當有管轄權，合先敘明。
二、按被告以外之人於審判外之陳述，雖不符刑事訴訟法第159
    條之1至第159條之4之規定，而經當事人於審判程序同意作
    為證據，法院審酌該言詞陳述或書面陳述作成時之情況，認
    為適當者，亦得為證據。當事人或辯護人於法院調查證據時
    ，知有第159條第1項不得為證據之情形，而未於言詞辯論終
    結前聲明異議者，視為有前項之同意。刑事訴訟法第159條
    之5第1項、第2項定有明文。本案下列所引用被告以外之人
    於審判外所為之陳述，部分固為傳聞證據，然經檢察官、被
    告乙○○、甲○○及渠等辯護人同意作為證據，本院審酌該等被
    告以外之人於審判外所為陳述之作成情況，均係出於自由意
    志，並非違法取得，且與待證事實具有關連性，證明力亦無
    顯然過低或顯不可信之情形，認以之作為證據使用均屬適當
    ，應認均有證據能力。而非供述證據，無違法取得情事，且
    與本案待證事實具有證據關連性，均應認有證據能力。
貳、實體部分：
一、訊據被告二人對上開事實均坦承不諱，且有甲○○手機內「Wi
    ckMe」通訊軟體對話截圖41張（臺灣臺北地方檢察署111年
    度偵字第8985號卷第39至50頁參照）、乙○○手機內與微信帳
    號「豬金榜題名」之對話紀錄截圖3張（臺灣臺北地方檢察
    署111年度偵字第8984號卷第89至91頁參照）、財政部關務
    署臺北關北松郵移字第1110100037號函、財政部關務署臺北
    關扣押貨物/運輸工具收據（臺灣臺北地方檢察署111年度偵
    字第8984號卷第45至53頁參照）、臺南郵局快捷股快捷段掛
    號卷函件區段投遞簽收清單（臺灣臺北地方檢察署111年度
    偵字第8984號卷第97頁參照）、臺南麻豆轉運站外監視器畫
    面截圖（臺灣臺北地方檢察署111年度偵字第10908號卷第13
    2至135頁參照）等在卷可稽，又有附表一、二所示之物扣案
    可證。且附表一所示毒品，先經內政部警政署刑事警察局抽
    樣0.82公克公克鑑定，又送法務部調查局鑑定，確呈第二級
    毒品大麻成分，其在法務部調查局秤得之總淨重3032.26公
    克，驗餘總淨重3027.26公克（也就是在內政部警政署刑事
    警察局時，原總淨重應為3033.08公克），有該局刑鑑字第1
    110027080號鑑定書（臺灣臺北地方檢察署111年度偵字第89
    84號卷第63頁參照）、法務部調查局濫用藥物實驗室111年6
    月3日調科壹字第11123012530號鑑定書（本院卷第305頁參
    照）在卷可稽。該局、該實驗室以化學呈色法、氣相層析質
    譜儀分析法為鑑定，其結果均信而有徵，可證被告等所運輸
    、走私之物確為第二級毒品大麻。且上開客觀證據均足佐被
    告等前揭任意性自白與事實相符，事證明確，應予論處。
二、按大麻係屬毒品危害防制條例第2條第2項第2款所稱之第二
    級毒品，且依懲治走私條例第2條第3項、管制物品管制品項
    及管制方式第1項第3款規定，大麻為管制進出口物品，不得
    私運進口。次按被告等所運輸、私運進口之第二級毒品，既
    已從加拿大起運且進入我國，縱係在我國海關便遭察覺，之
    後便在警方控制下，而未實際交付給被告等，但其運輸、私
    運進口行為仍屬既遂。核被告等所為，係犯毒品危害防制條
    例第4條第2項之運輸第二級毒品罪及懲治走私條例第2條第1
    項之私運管制物品進口罪。而被告等持有毒品之犯行，為運
    輸毒品犯行所吸收，不另論罪。被告二人與曾海鋒有犯意聯
    絡及行為分擔，應按刑法第28條規定論以共同正犯。渠等利
    用不知情之貨運人員犯前揭之罪，為間接正犯。又被告等以
    一行為同時觸犯運輸第二級毒品及私運管制物品進口罪，為
    想像競合犯，應依刑法第55條規定，從一重之運輸第二級毒
    品罪處斷。再按「犯第四條至第八條之罪於偵查及歷次審判
    中均自白者，減輕其刑。」毒品危害防制條例第17條第2項
    定有明文，被告二人就事實欄運輸第二級毒品犯行於偵查及
    審判中均已坦認，有毒品危害防制條例第17條第2項偵審均
    自白之適用，茲依上開規定減輕。次查，被告乙○○供出共犯
    被告甲○○因而查獲，應再依毒品危害防制條例第17條第1項
    減輕其刑。被告甲○○部分，應依刑法第65條第2項規定，將
    毒品危害防制條例第4條第2項所列之刑有關無期徒刑減為20
    年以下15年以上有期徒刑，其餘部分按刑法第66條前段減輕
    其刑最多至二分之一。被告乙○○部分，有毒品危害防制條例
    第17條第1、2項供出共犯因而查獲與偵審均自白二種以上刑
    之減輕，應依刑法第70條遞減之。且因被告乙○○關於毒品危
    害防制條例第17條第1項的減輕規定是「減輕或免除其刑」
    ，依刑法第66條但書規定，得減輕至三分之二（就是最多減
    到剩三分之一）；而毒品危害防制條例第17條第2項僅規定
    減輕其刑，依刑法第66條前段規定，僅得減至二分之一。是
    以，被告乙○○之減輕方式，應照刑法第71條第2項：「有二
    種以上之減輕者，先依較少之數減輕之。」規定，先依毒品
    危害防制條例第17條第2項、刑法第66條前段、第65條第2項
    ，先將毒品危害防制條例第4條第2項所列之刑有關無期徒刑
    減為20年以下15年以上有期徒刑，其餘部分按刑法第66條前
    段減輕其刑最多至二分之一。復再依刑法第66條但書規定，
    就前述減後之刑度減輕其刑最多至三分之二（也就是最多減
    到剩三分之一）。爰各審酌被告等之犯罪動機、目的、犯罪
    之手段，本案運輸之毒品數量龐大，此等大量毒品一旦流入
    臺灣地區，將造成眾多民眾受害、家庭破碎、衍生各類案件
    之重大抽象損害，及被告各自之生活狀況（本院卷參照，不
    贅）、本案前有無前科之素行，且未實際獲得報酬等及其他
    一切情狀，各量處如主文所示之刑，以資儆懲。至於被告二
    人互相推諉對方才是主嫌云云，但因被告二人經認定為共同
    正犯，且不論誰為主謀、誰為扈從，其分擔之犯行內容對本
    案遂行之重要性無分軒輊，是此節不影響本案結果，茲不予
    贅論。
三、扣案如附表一所示之第二級毒品大麻，應依毒品危害防制條
    例第18條第1項前段規定，不問屬於犯人與否，沒收銷燬之
    。扣案如附表二編號㈠所示之物，為供被告等包裝、披覆遮
    掩以運輸第二級毒品大麻而犯同條例第4條之罪所用之物。
    附表二編號㈡、㈢所示之物，則為聯繫遂行運輸第二級毒品大
    麻而犯同條例第4條之罪所用之物，均應依同條例第19條第1
    項規定，不問是否屬於被告所有，沒收之。而目前並無證據
    證明被告等犯本案實際受有犯罪所得，無從沒收。至於附表
    三所示扣案物，雖疑為第二級毒品大麻，但無證據證明與本
    案有罪部分有關，應於被告甲○○所涉另案予以斟酌沒收銷燬
    ，附此敘明。
據上論斷，應依刑事訴訟法第299條第1項前段，毒品危害防制條
例第4條第2項、第17條、第18條第1項前段、第19條第1項，懲治
走私條例第2條第1項，刑法第11條前段、第28條、第55條，判決
如主文。
本案經檢察官陳思荔提起公訴，檢察官劉承武到庭執行職務。
中　　華　　民　　國 　111  　年　　9　　月　　29 　　日
                  刑事第三庭審判長法  官  廖棣儀
                                  法  官  陳翌欣
                                  法  官  姚念慈
上正本證明與原本無異。
如不服本判決應於收受送達後20日內向本院提出上訴書狀，並應
敘述具體理由；其未敘述上訴理由者，應於上訴期間屆滿後20日
內向本院補提理由書（均須按他造當事人之人數附繕本）「切勿
逕送上級法院」。因疫情而遲誤不變期間，得向法院聲請回復原
狀。
                                  書記官  張瑜君
中　　華　　民　　國　　111 　年　　9 　　月　　30　　日

附表一：
    扣案含第二級毒品大麻成分之菸草，原總淨重3033.08公克
    ，驗餘總淨重3027.26公克。
附表二：
    ㈠裝載附表一所示第二級毒品大麻之包裝（編號EZ000000000
      CA、EZ000000000CA包裹之紙箱與披覆大麻之塑膠袋、保
      鮮膜等），以及用以遮掩第二級毒品大麻的其餘物品。
　　㈡乙○○所有，華為手機一支（IMEI碼：000000000000000、00
      0000000000000號，含0000000000門號SIM卡1枚）。 
　　㈢甲○○所有，IPHONE手機一支（IMEI碼：000000000000000號
      ）。 　
附表三：
     在甲○○門牌號碼新北市○○區○○路0段0巷00號11樓住處扣得
     ，疑為第二級毒品大麻一包。
　　 　　
附錄本案論罪科刑法條全文：
毒品危害防制條例第四條第二項
製造、運輸、販賣第二級毒品者，處無期徒刑或十年以上有期徒
刑，得併科新臺幣一千五百萬元以下罰金。

懲治走私條例第二條
私運管制物品進口、出口者，處七年以下有期徒刑，得併科新臺
幣三百萬元以下罰金。
前項之未遂犯罰之。
第一項之管制物品，由行政院依下列各款規定公告其管制品項及
管制方式：
一、為防止犯罪必要，禁止易供或常供犯罪使用之特定器物進口
    、出口。
二、為維護金融秩序或交易安全必要，禁止偽造、變造之各種貨
    幣及有價證券進口、出口。
三、為維護國民健康必要，禁止、限制特定物品或來自特定地區
    之物品進口。
四、為維護國內農業產業發展必要，禁止、限制來自特定地區或
    一定數額以上之動植物及其產製品進口。
五、為遵守條約協定、履行國際義務必要，禁止、限制一定物品
    之進口、出口。